【裁判字號】    99,司財管,68
【裁判日期】    991011
【裁判案由】    選任失蹤人財產管理人
【裁判全文】
臺灣士林地方法院民事裁定            99年度司財管字第68號
聲  請  人  乙○○
代  理  人  張仁龍律師
相  對  人  甲○○
上列聲請人聲請選任失蹤人財產管理人事件，本院裁定如下：
    主  文
聲請駁回。
程序費用由聲請人負擔。
    理  由
一、按失蹤人失蹤後，未受死亡宣告前，其財產之管理，依非訟
    事件法之規定；失蹤人未置財產管理人者，其財產管理人依
    下列順序定之：（一）配偶。（二）父母。（三）成年子女
    。（四）與失蹤人同居之祖父母。（五）家長；不能依前項
    規定定財產管理人時，法院得因利害關係人之聲請，選任財
    產管理人，民法第10條、非訟事件法第109條第1、2項分別
    定有明文。而所謂失蹤係指失蹤人離去其最後住所或居所，
    陷於生死不明之狀態而言（最高法院85年度臺抗字第328號
    裁定意旨參照）。
二、本件聲請意旨略以：聲請人因地上權爭議，向坐落北投區○
    ○段○ ○段196 地號（面積：378 平方公尺；地目：建；權
    利範圍：72分之12）之全體共有人，含相對人甲○○提起確
    認地上權登記請求權存在訴訟在案，而故聲請人為本件利害
    關係人。又聲請人前曾認為「甲○○」與「陳泉」為同一
    人而向鈞院聲請選任遺產管理人，惟該案經臺灣高等法院駁
    回聲請。另聲請人查報相對人甲○○戶籍資料，經戶政機關
    回復「查無資料」可稽，爰依法律規定，聲請鈞院選任財政
    部國有財產局臺灣北區辦事處為失蹤人甲○○之財產管理人
    云云。
三、經核：聲請人主張之事實，業據提出臺北市○○區○○段3
    小段196 地號土地登記謄本、臺灣士林地方法院民事庭99年
    3 月11日士院木民結99年度訴更一字第3 號函、台北市北投
    區戶政事務所函，並經本院職權調閱本院98年度財管字第26
    號、本院98年度家抗字第40號、臺灣高等法院99年度非抗字
    第44號選任遺產管理人民事卷宗。惟查，本件聲請人聲請選
    任失蹤人財產管理人事件，未提出可供證明或釋明甲○○業
    已失蹤之證據，經本院命聲請人補正，然聲請人迄今仍僅提
    出台北市北投區戶政事務所函覆「查無相對人甲○○戶籍資
    料」之證據，證明甲○○確有生死不明之事實，本院無從認
    定甲○○確已「失蹤」，聲請人請求選任失蹤人財產管理人
    ，已有未合。又查，聲請人主張查無甲○○戶籍資料，其僅
    查得陳泉之戶口調查簿為日據時代文久元年即西元1861年
    11月20日出生，然縱認「甲○○」與「陳泉」為同一人，
    惟其迄今約為150 歲，難認其尚生存，並非陷於生死不明之
    狀態。揆諸前開說明，聲請人為本件之聲請，於法未合，應
    予駁回。
四、依非訟事件法第21條第2項、民事訴訟法第95條、第78條，
    裁定如主文。
五、如不服本裁定，應於裁定送達後10日內，以書狀向本院提出
    抗告狀，並繳納抗告費新臺幣1,000元。
中    華    民    國    99    年    10    月    11    日
                  家事庭司法事務官  王政揚

司法院資訊處製作；財團法人民間司法改革基金會備份。
